【裁判字號】    98,聲,2564
【裁判日期】    980804
【裁判案由】    聲請發還扣押物
【裁判全文】
臺灣臺中地方法院刑事裁定            98年度聲字第2564號
聲  請  人  乙○○
            甲○○
被      告  丙○○
上列聲請人因聲請發還扣押物案件，本院裁定如下：
    主  文
聲請駁回。
    理  由
一、聲請意旨略以：聲請人乙○○於民國九十七年八月四日遭被
    告丙○○以電話詐騙，於同日以聲請人乙○○、甲○○之名
    義各匯款九十萬元至被告丙○○星展銀行中港分00000
    000000號帳戶內，聲請人乙○○於匯款後發現遭詐騙
    ，乃報案並凍結被告丙○○上開帳戶內之匯款共計一百八十
    萬元。而被告詐欺犯行業經本院以詐欺取財等罪判刑確定，
    並經本院以九十八年度聲字第一九七四號定應執行有期徒刑
    一年七月在案，被告丙○○已在監執行中，是被告丙○○既
    已判刑確定，聲請人乙○○、甲○○遭被告丙○○詐騙匯款
    遭扣押之款項即應予發還，爰請求將聲請人乙○○、甲○○
    遭扣押之一百八十萬元發還云云。
二、按扣押物若無留存之必要者，不待案件終結，應以法院之裁
    定或檢察官命令發還之；其係贓物而無第三人主張權利者，
    應發還被害人。扣押物因所有人、持有人或保管人之請求，
    得命其負保管之責，暫行發還。對於檢察官所為關於扣押物
    發還處分有不服者，受處分人得聲請所屬法院撤銷之。刑事
    訴訟法第一百四十二條、刑事訴訟法第四百一十六條第一項
    第一款，分別定有明文。準此，法院審理案件時，扣押物有
    無繼續扣押必要，固應由審理法院依案件發展、事實調查，
    予以審酌，惟案件如未繫屬法院，或已脫離法院繫屬，則扣
    押物有無留存之必要，是否發還，則應由檢察官以命令（處
    分）為之，待檢察官為處分後，如受處分人對檢察官關於扣
    押物發還之處分不服，始得聲請所屬法院撤銷之。
三、經查：被告丙○○因犯詐欺取財、共同詐欺取財、恐嚇等罪
    ，經本院九十七年度易字第三九四○號、九十七年度三九六
    ○號判處有期徒刑五月、四月十五日、九月、四月確定，嗣
    經定應執行有期徒刑一年七月確定，現在臺灣臺中監獄臺中
    分監執行中，惟被告丙○○所犯前開各罪與聲請意旨中所指
    之犯罪事實並不相符，業據本院依職權調閱臺灣臺中地方法
    院檢察署九十八年執更字第二一六一號執行卷查核無誤，並
    有臺灣高等法院前案紀錄表一份及前開刑事判決二份在卷可
    稽。是聲請意旨所述被告丙○○之犯行與其業經判決確定之
    犯罪為不同之案件，聲請人乙○○、甲○○容有誤認，合先
    敘明。從而聲請意旨所指之犯罪，現仍在偵查階段，尚未係
    屬於本院，此有被告上揭臺灣高等法院前案紀錄表一份在卷
    可按，則揆諸前開說明，因本案件尚未繫屬於本院，本件扣
    押物有無留存之必要，是否發還，應向偵查中之機關聲請之
    ，如聲請人對該關於扣押物發還之處分不服，始得聲請本院
    撤銷之，從而，聲請人逕向本院聲請發還扣押物，即有未合
    ，應予駁回。
四、依刑事訴訟法第二百二十條，裁定如主文。
中    華    民    國    98    年    8     月    4     日
                        刑事第十四庭  法  官  郭書豪
上正本證明與原本無異。
如不服本裁定，應於送達後五日內，向本院提出抗告狀。
中    華    民    國    98    年    8     月    5     日
                                      書記官  陳美虹


司法院資訊處製作；財團法人民間司法改革基金會備份。
